臺灣屏東地方法院刑事判決　　　　　　　 93年度訴字第953號
公　訴　人　臺灣屏東地方法院檢察署檢察官
被　　　告　乙○○　男　24歲.
指定辯護人　本院公設辯護人　丙○○
上列被告因違反毒品危害防制條例案件，經檢察官提起公訴（93
年度偵字第3281號），本院判決如下：
    主  文
乙○○無罪。
    理  由
一、公訴意旨略以：被告乙○○於92年10月1 日傍晚18時許，在
    屏東縣潮州鎮潮州郵局前，以新臺幣（下同）1,000 元價格
    ，販賣第1 級毒品海洛因予曾福祺，因認被告涉有違反毒品
    危害防制條例第4 條第1 項之販賣第1 級毒品罪嫌云云。
二、公訴人認被告乙○○涉有販賣第1 級毒品罪嫌，無非係以證
    人曾福祺、證人簡文發之證述，且有0000000000號行動電話
    於92年10月1 日之通聯紀錄可證，為其主要論據。
三、按犯罪事實應依證據認定之，無證據不得認定犯罪事實；又
    不能證明被告犯罪者，應諭知無罪之判決，刑事訴訟法第
    154 條第2 項、第301 條第1 項分別定有明文。次按事實之
    認定，應憑證據，如未能發現相當證據，或證據不足以證明
    ，自不能以推測或擬制之方法，以為裁判之基礎；又認定犯
    罪事實所憑之證據，雖不以直接證據為限，間接證據亦包括
    在內，然而無論直接或間接證據，其為訴訟上之證明，須於
    通常一般之人不致有所懷疑，而得確信其為真實之程度者，
    始得據為有罪之認定；再認定不利於被告之事實，須依積極
    證據，苟積極證據不足為不利於被告事實之認定時，即應為
    有利於被告之認定，更不必有何有利之證據，最高法院著有
    40年台上字第86號判例、76年台上字第4986號判例及30年上
    字第816號判例，可資參照。
四、訊據被告乙○○固坦承與曾福祺相識，惟堅決否認有任何販
    賣第1 級毒品之犯行，辯稱：伊沒有賣毒品給曾福祺等語，
    經查：
  (一)按刑事訴訟法第156 條第2 項規定：被告或共犯之自白不得
    作為有罪判決之唯一證據，仍應調查其他必要之證據，以察
    其是否與事實相符，其立法意旨乃在防範被告或共犯自白之
    虛擬致與事實不符，故對自白在證據上之價值加以限制，明
    定須藉補強證據以擔保其真實性，並非絕對可由法院自由判
    斷被告或共犯自白之證明力，況犯毒品危害防制條例第4 條
    第1 項至第4 項、第5 條第1 項至第4 項、第6 條第1 項至
    第4 項、第7 條第1 項至第4 項、第8 條第1 項至第4 項、
    第10條或第11條第1 、2 項之罪，供出毒品來源，因而破獲
    者，得減輕其刑，同條例第17條定有明文，則施用毒品之人
    ，如供出毒品來源因而破獲，既得藉以邀求寬典減輕其刑，
    為擔保其所為不利於對向共犯之陳述之真實性，尤應有足以
    令人確信其陳述為真實之補強證據，始得據為不利被告之認
    定，最高法院94年度台上字第1218號判決意旨可資參照。查
    本件被告乙○○涉犯違反毒品危害防制條例案件，係曾福祺
    於92年10月8 日至臺灣屏東地方法院檢察署告發被告販賣毒
    品，始經臺灣屏東地方法院檢察署檢察官偵辦後起訴至本院
    ，而曾福祺於當日本係因在保護管束中需至臺灣屏東地方法
    院檢察署向觀謢人報到採尿送驗，惟其於當日前因有施用毒
    品而不欲被採尿送驗，遂向臺灣屏東地方法院檢察署觀謢人
    簡文發表示願供出毒品來源，以免被採尿送驗，臺灣屏東地
    方法院檢察署觀謢人簡文發乃同意當日不對曾福祺採尿送驗
    ，曾福祺即於當日告發被告涉犯販賣毒品罪嫌等情，業據證
    人曾福祺於偵查中及本院審理時結證稱明確（見偵查卷第22
    頁、本院卷第78頁、第83頁），核與證人簡文發於偵查中證
    述之情（見偵查卷第23頁）相符，是證人曾福祺既因供出毒
    品來源而換取未被採尿送驗之利益，則自應有足以令人確信
    其陳述為真實之補強證據，始得據為不利被告之認定，合先
    敘明。
  (二)證人曾福祺迭於經檢察事務官詢問時、警詢時、偵查中及本
    院審理時，均證述其於92年10月1 日18時許，撥打被告乙○
    ○所有之0000000000號電話，向被告購買第1 級毒品海洛因
    ，伊當天向被告購買1,000 元，雙方是約在屏東縣潮州鎮潮
    州郵局前交易云云（見他卷第4 頁、警卷第4 頁、偵卷第12
    頁、第21頁、本院卷第74頁、第76頁、第79頁），惟被告堅
    決否認有此部分之事實，且依卷附被告所有之0000000000號
    電話於92年10月1 日之通聯紀錄（見警卷第16頁）所示，於
    當日18時17分23秒、51秒，均係0000000000號電話與被告所
    有之上開電話聯絡，而0000000000號電話之使用人係甲○○
    ，有使用人資料1 紙（見本院卷第32頁）在卷足憑，又證人
    甲○○於本院審理時結證稱：伊現在使用之行動電話號碼是
    0000000000號，很早前開始用，92年整年除了戒治期間外都
    有使用該門號，戒治期間是於92年3 月5 日至同年8 月4 日
    ，其餘時間伊都有用該門號，該門號平時只有伊使用，伊沒
    有借該門號給曾福祺用，92年10月1 日18時許是伊打上開電
    話被告，曾福祺應該不是在當天用0000000000號電話打給被
    告等語（見本院卷第57頁、第58頁），是證人曾福祺證稱其
    曾於92年10月1 日18時許，撥打被告所有之0000000000號電
    話向被告購買毒品云云，即與上開通聯紀錄、證人甲○○之
    證述均有不符，自不足採信。
  (三)另證人曾福祺於偵查中證稱：伊是用朋友的電話打給被告乙
    ○○，伊沒有行動電話，伊在住處外面遇到朋友向他借電話
    ，該朋友綽號叫「阿明」等語（見偵查卷第21頁、第22頁）
    ；於本院審理時證稱：伊有使用0000000000號行動電話，家
    中也有室內電話，伊不記得是跟何人借行動電話打給被告，
    也好像用伊的電話打給被告，是在下午6 、7 點的時候打電
    話給被告，伊沒有用過甲○○的電話，伊已經忘記是用誰的
    電話打給被告，伊當天是出門前及到潮州時打了2 通電話給
    被告等語（見本院卷第73頁、第75頁、第78頁、第79頁），
    惟查，92年10月1 日係甲○○以其所有之0000000000號電話
    撥打被告所有之0000000000號電話，已如前述，且被告、曾
    福祺、甲○○3 人間彼此認識，甲○○之綽號亦非「阿明」
    等情，業據渠3 人陳明在卷，曾福祺自無將甲○○誤認為「
    阿明」之可能，再曾福祺家中有室內電話，且其自身亦有行
    動電話，亦無向他人借用電話之必要，足認證人曾福祺此部
    分之證述亦與事實不符。
  (四)又證人曾福祺因於92年10月22日14時15分許回溯72小時內之
    某時施用第1 級毒品海洛因，而為本院92年度訴字第759 號
    判處有期徒刑8 月等情，有本院92年度訴字第759 號刑事判
    決在卷足憑，而其於本院審理時證稱：該次施用毒品，伊忘
    記是向何人買，那人的電話，伊沒有記在電話簿內等語（見
    本院卷第77頁），則證人曾福祺焉僅記得其於92年10月1 日
    向被告購買毒品，卻不記得同月間另向何人購買毒品之理？
    且其亦曾證稱不清楚向被告購買之毒品重量，僅向被告購買
    過1 次毒品等語（見他卷第4 頁、偵查卷第22頁），顯與一
    般毒品交易之常理有違。再證人曾福祺於偵查中證稱：伊當
    天打電話完後就出門到潮州去了等語（見偵查卷第22頁）；
    其於本院審理時證稱：當時伊是在外面，不是在家中，伊住
    豐田，當天是從豐田到潮州跟被告買毒品等語（見本院卷第
    74頁、第78頁），是證人曾福祺關於其從何處出發向被告購
    買毒品之證述，亦互見矛盾，其證詞是否與事實相符即有可
    疑。
  (五)再證人曾福祺迭於告發時、警詢時、偵查中，均明確證述其
    於「92年10月1 日」向被告購買毒品等語（見他卷第4 頁、
    第5 頁、警卷第4 頁反面、偵卷第21頁），其於92年10月8
    日告發時亦曾證稱被告上星期3 賣毒品給伊等語（見他卷第
    4 頁），而92年10月8 日當時所指之上星期3 即是92年10月
    1 日，有92年10月份之月曆1 紙（見本院卷第92頁）在卷足
    憑，是若證人曾福祺真有向被告購買毒品，自無將92年10月
    2 日誤指為92年10月1 日之可能，且證人曾福祺於92年10月
    2 日17時至18時間與被告有多達10次之聯絡（見上開通聯紀
    錄），亦與證人曾福祺自稱買毒品當天打2 次電話給被告等
    語（見本院卷第79頁）不符，亦無從因92年10月2 日證人曾
    福祺與被告有密切之聯絡（見上開通聯紀錄），即遽認證人
    曾福祺係於92年10月2 日向被告購買毒品。
五、綜上所述，證人曾福祺之證述相互矛盾，且與證人甲○○之
    證述及通聯紀錄有所不符，不足採信，復查又無其他積極、
    確切之證據足以證明被告涉有公訴意旨所指之犯行，要屬不
    能證明其犯罪，揆諸前揭說明，自應為無罪之諭知。
據上論斷，應依刑事訴訟法第301 條第1項，判決如主文。
本案經檢察官葉容芳到庭執行職務。
中　　華　　民　　國　　94　　年　　4 　　月　　28　　日
                  刑事第六庭    審判長法  官  石家禎
                                      法  官  許心
                                      法  官  林家聖
以上正本證明與原本無異。
如不服本判決應於收受本判決送達後十日內向本院提出上訴書狀，
其未敘述上訴理由者，並得於提起上訴後十日內向本院補提理由
書狀（均須按他造當事人之人數附繕本）「切勿逕送上級法院」
                                書記官  莊正彬
中　　華　　民　　國　　94　　年　　4 　　月　　28　　日
